【裁判字號】    96,訴,410
【裁判日期】    970414
【裁判案由】    損害賠償
【裁判全文】
臺灣基隆地方法院民事判決               96年度訴字第410號
原      告  吳錫詮
被      告  甲○○
訴訟代理人  林聖鈞律師
上列當事人間請求損害賠償事件，本院於民國97年3月31日言詞
辯論終結，判決如下：
    主  文
原告之訴駁回。
訴訟費用由原告負擔。
    事  實 及  理  由
一、原告起訴主張：
(一)被告係址設於基隆市○○路616號之獨資商號一太企業社之
    負責人，受委託代工軟性印刷電路版加工，於加工製程中，
    需使用具有易燃性之YC-328S清洗劑，竟未妥善處理使用過
    之廢溶劑而任意棄置，致使一太企業社附近排水溝內累積過
    多此類易燃性物質，民國94年1月29日23時36分許，一太企
    業社前方排水溝處因遇不明火源而引發氣爆，波及原告居住
    之基隆市○○路393巷30號房屋，致不鏽鋼大門遭震裂、屋
    內門窗、天花板、牆壁、玻璃等均遭炸燬，原告就此有維修
    急迫性之毀損，已先行雇工修復，支出新臺幣（下同）
    211,468元；其他無維修急迫性者如水泥、磁磚、牆面龜裂
    等部分，經於94年間估價，修復費用為320,000元，又本件
    事發至今物價上漲甚多，前開修復費用應再加計兩成施工成
    本64,000元，爰依法請求被告賠償損害等語。
(二)對被告答辯所為陳述略以：原告於氣爆事件發生後即積極請
    求基隆市消防局、立法委員、承辦警員、檢察官查明肇事原
    因及加害人身分，並表明將提起民事賠償訴訟求償。原告於
    96年1月31日收受本院刑事判決始知被告為賠償義務人，嗣
    於96年5月10日收受臺灣高等法院刑事判決而再次確認加害
    人身分，隨即提起本件訴訟，並未超過2年。
(三)並聲明：被告應給付原告595,468元及自起訴狀繕本送達翌
    日起至清償日止，按年息百分之五計算之利息。
二、被告則答辯略以：本件氣爆火災發生於94年1月29日23時36
    分，原告於94年5月3日警詢時自陳知悉本件事故之發生，而
    94年1月31日中國時報C2版刊登本件氣爆事故新聞，亦指出
    被告公司可能為加害人；且94年8月2日臺灣地方法院檢察署
    檢察官以辦案進行單交辦書記官於94年8月16日傳喚原告到
    場作證，該證人傳票上待證事由欄載明「被告甲○○公共危
    險罪」，並於94年8月9日送達原告，足見原告已於94年8月9
    日時即知悉被告為損害賠償義務人，惟原告卻遲至96年8月
    15日始向本院起訴，其侵權行為損害賠償請求權已因2年間
    不行使而消滅。雖原告主張係於96年5月10日收受臺灣高等
    法院刑事判決時始確認被告為賠償義務人，惟依最高法院72
    年台上字第738號判例意旨，侵權行為損害賠償請求權之消
    滅時效，應自請求權人實際知悉損害及賠償義務人時起算，
    非以賠償義務人因侵權行為所構成之犯罪行為經檢察官起訴
    ，或法院判決有罪為準，原告主張顯無理由。如本院認為被
    告應負侵權行為損害賠償責任，原告所主張之損害賠償金額
    ，被告亦否認之，原告應舉證證明等語，並聲明：駁回原告
    之訴。
三、經查，被告係址設於基隆市○○路616號之獨資商號一太企
    業社之負責人，受委託代工軟性印刷電路版加工，於加工製
    程中，需使用具有易燃性之YC-328S清洗劑，94年1月29日23
    時36分許，一太企業社前方排水溝發生氣爆，波及原告居住
    之基隆市○○路393巷30號房屋，致不鏽鋼大門遭震裂、屋
    內門窗、天花板、牆壁、玻璃等均遭震燬；及被告因任意棄
    置YC-328S清洗劑廢溶液致一太企業社前排水溝發生上開氣
    爆，經台灣高等法院判處有罪確定之事實，惟兩造所不爭執
    ，並有基隆市政府以97年3月6日基府產商參字第0970018867
    號函附之營利事業登記抄本附卷可稽、復經本院調取本院95
    年度訴字第260號、台灣高等法院96年度上訴字第1085號刑
    事案卷查核屬實，自堪信為真實。
四、按因侵權行為所生之損害賠償請求權，自請求權人知有損害
    及賠償義務人時起，2年間不行使而消滅。自有侵權行為時
    起，逾10年者亦同，民法第197條第1項定有明文。而關於侵
    權行為損害賠償請求權之消滅時效，應以請求權人實際知悉
    損害及賠償義務人時起算，非以賠償義務人因侵權行為所構
    成之犯罪行為經檢察官起訴，或法院判決有罪為準（最高法
    院72年台上字第738號判例意旨參照）。經查，原告於前揭
    刑事案件94年5月3日警詢時陳稱：「（問：94年1月29日23
    時35分排水溝氣爆，你是否知悉？）我知道。」、「（問：
    有無造成損失？）所有玻璃窗戶（1至4樓）都破裂，磁磚破
    裂、大門斷掉，2樓所有窗戶都破損，一大堆都毀損，我都
    有照相及發票。」等語乙情，亦據本院調取前開刑事案卷查
    核無訛，足見原告至遲於94年5月3日警詢時已知悉因本件氣
    爆事故受有損害。原告雖主張其於96年1月31日收受本院刑
    事判決始知悉被告為賠償義務人云云，惟查，94年1月31日
    中國時報C2版於刊登系爭氣爆事件新聞，並報導：「附近民
    眾指出，過去『壹太』公司（即一太企業社）曾有工業液體
    爆炸紀錄，而該條線索也引起鑑識人員高度重視。」乙情，
    業據被告提出之上開剪報資料一紙為證。衡諸常情，本件氣
    爆案波及鄰近多處民宅，對於居住於被告公司附近之居民而
    言乃屬重大事件，而原告房屋因而遭受嚴重損害，自亦密切
    關心何人為加害人，其主張收受本院刑事判決前對加害人身
    分全然無所知，已難採信。況查，臺灣基隆地方法院檢察署
    檢察官於前揭刑事案件偵查中曾以傳喚原告以證人身分於94
    年8月16日偵查庭到場作證，前揭傳票上待證事由欄記載「
    被告甲○○公共危險罪」，並於94年8月9日送達原告等情，
    亦為兩造所不爭執，復有證人傳票及回證影本附卷可稽，參
    以原告於本院審理時亦自陳其知悉該傳票係檢察官傳喚其為
    本件氣爆事故作證等語（見本院96年11月26日言詞辯論筆錄
    ），足見原告於94年8月9日收受證人傳票時即已知悉氣爆事
    件加害人為被告，原告主張其於96年1月31日收受本院刑事
    判決始知悉被告為賠償義務人云云，要非足取，被告抗辯原
    告之侵權行為請求權時效應自94年8月9日起算，至原告提起
    本件訴訟時已逾兩年等語，即為可採。至原告雖又主張其自
    氣爆事件發生後即積極請求消防局等相關單位查明加害人，
    並表明將提起民事賠償訴訟求償云云，惟按清滅時效，因請
    求而中斷，民法第129條第1項第1款固定有明文，然此所稱
    之請求雖無須以特定方式為之，惟要必俱權人對於債務人發
    表請求履行債務之意思，始足當之，原告向相關單位表明將
    提起民事訴訟求償，自非前揭法條所定之請求，而不生中斷
    時效之效力，原告前揭主張亦不足取。
五、綜上所述，原告於94年5月3日即知受有損害，且於94年8月9
    日知悉被告為賠償義務人，乃遲至96年8月15日始向本院起
    訴，其侵權行為損害賠償請求權已因罹於時效而消滅。從而
    ，原告依侵權行為損害賠償之規定，請求被告應給付
    595,468元，及自起訴狀繕本送達翌日起至清償日止，按年
    息百分之五計算之利息，為無理由，應予駁回。
六、據上論結，本件原告之訴為無理由，依民事訴訟法第78條，
    判決如主文。
中    華    民    國    97    年    4    月    14    日
                  民事庭法  官  姚貴美
以上正本係照原本作成。
對於本件判決如有不服，應於收受送達後20日內向本院提出上訴
書狀，敘述上訴之理由，上訴於臺灣高等法院，並按他造當事人
之人數附具繕本。
中    華    民    國    97    年    4    月    14    日
                        書記官  江美琪


司法院資訊處製作；財團法人民間司法改革基金會備份。
